【裁判字號】    97,訴,1868
【裁判日期】    971124
【裁判案由】    毒品危害防制條例
【裁判全文】
臺灣臺北地方法院刑事判決              97年度訴字第1868號
公  訴  人  臺灣臺北地方法院檢察署檢察官
被      告  甲○○
                    （另案在臺灣臺北監獄臺北分監執行中）
上列被告因違反毒品危害防制條例案件，經檢察官提起公訴（97
年度毒偵字第2660號），嗣因被告就被訴事實為有罪之陳述，經
本院告知簡式審判程序意旨，並聽取公訴人及被告之意見後，本
院合議庭裁定由受命法官獨任依簡式審判程序審理，判決如下：
    主  文
甲○○施用第一級毒品，累犯，處有期徒刑拾月；又施用第二級
毒品，累犯，處有期徒刑捌月，扣案之吸食器壹組沒收。應執行
有期徒刑壹年伍月，扣案之吸食器壹組沒收。
    犯罪事實
一、甲○○前於民國87年間因施用毒品案件，經臺灣板橋地方法
    院以87年度毒聲字第7274號裁定送觀察、勒戒後，認有繼續
    施用毒品之傾向，經臺灣板橋地方法院以90年度毒聲字第12
    22號裁定令入戒治處所強制戒治，嗣經臺灣板橋地方法院以
    90年度毒聲字第3382號裁定停止強制戒治，於91年3 月21日
    保護管束期滿視為已執行完畢，並經臺灣板橋地方法院檢察
    署於91年5 月15日以91年度戒毒偵字第253 號不起訴處分確
    定。嗣於前開觀察、勒戒及強制戒治執行完畢後5 年內，復
    基於施用第二級毒品安非他命之概括犯意，自94年6 月初某
    日起至同年10月3 日止，在其位於臺北市○○區○○街2 段
    11 號8樓之22住處、桂林路88號5 樓、隆昌街39號5 樓502
    室、三水公園廁所內、康定路賓館等處，連續施用第二級毒
    品安非他命多次，並經本院以94年度易字第1093號判決判處
    有期徒刑6 月確定，另於同年間因竊盜案件，經臺灣高等法
    院以95年度上易字第526 號判決判處有期徒刑1 年6 月確定
    ，嗣經臺灣板橋地方法院以95年度聲字第1626號裁定定應執
    行有期徒刑1 年11月確定，並依中華民國96年度罪犯減刑條
    例各減為有期徒刑9 月、3 月，定應執行有期徒刑11月又15
    日確定，於96年7 月16日執行完畢出監。詎仍不知戒絕毒癮
    ，明知海洛因及甲基安非他命係毒品危害防制條例第2 條第
    2 項第1 款、第2 款所明定之第一、二級毒品，不得持有及
    施用，仍基於施用第一級毒品海洛因之犯意，於97年7 月31
    日22時許，在其位於臺北縣新店市○○路110 巷65號3 樓住
    處，以將第一級毒品海洛因摻入香菸內吸取其煙霧之方式，
    及將第二級毒品甲基安非他命置於玻璃球內以火燒烤吸取其
    煙霧之方式，分別施用第一級毒品海洛因及第二級毒品甲基
    安非他命各1 次。嗣於97年8 月1 日19時25分許，因形跡可
    疑，為警在臺北市○○區○○街與西昌街口盤查查獲，並扣
    得甲○○所有供施用第二級毒品甲基安非他命之吸食器1 組
    ，且經其同意採尿送驗後呈嗎啡及甲基安非他命陽性反應，
    始知上情。
二、案經臺北市政府警察局萬華分局報請臺灣臺北地方法院檢察
    署檢察官偵查起訴。
    理  由
一、按本件被告甲○○所犯係死刑、無期徒刑、最輕本刑為3 年
    以上有期徒刑以外之罪，其於準備程序就前揭被訴事實為有
    罪之陳述，經受命法官告知簡式審判程序之旨，並聽取其與
    公訴人之意見後，本院認無不得或不宜改依簡式審判程序進
    行之處，爰依刑事訴訟法第273 條之1 第1 項、第284 條之
    1 ，裁定本件由受命法官獨任進行簡式審判程序，合先敘明
    。
二、訊據被告對於上開犯罪事實坦承不諱，且被告於97年8 月1
    日為警查獲後所採集之尿液，經送驗結果，呈嗎啡及甲基安
    非他命陽性反應，此有臺灣尖端先進生技醫藥股份有限公司
    97年8 月8 日濫用藥物檢驗報告、臺北市政府警察局偵辦毒
    品案件尿液檢體委驗單各1 份附卷可稽。並有甲基安非他命
    吸食器1 組扣案可佐。是被告上揭出於任意性之自白與事實
    相符，應堪採為被告有罪之證據，則被告施用第一級毒品海
    洛因及第二級毒品甲基安非他命各1 次之犯行，堪以認定。
三、毒品危害防制條例於92年7 月9 日修正公布，自93年1 月9
    日施行，其中第20條、第23條將施用毒品之刑事處遇程序，
    區分為「初犯」及「5 年內再犯」、「5 年後再犯」，依其
    立法理由之說明：「初犯」，經觀察、勒戒或強制戒治後，
    應為不起訴處分或不付審理之裁定；經觀察、勒戒或強制戒
    治執行完畢釋放後，「5 年內再犯」者，因其再犯率甚高，
    原實施之觀察、勒戒及強制戒治既已無法收其實效，爰依法
    追訴或裁定交付審理。至於經觀察、勒戒或強制戒治執行完
    畢釋放後，「5 年後再犯」者，前所實施之觀察、勒戒或強
    制戒治已足以遮斷其施用毒品之毒癮，為期自新及協助其斷
    除毒癮，仍適用「初犯」規定，先經觀察、勒戒或強制戒治
    之程式。從而依修正後之規定，僅限於「初犯」及「5 年後
    再犯」二種情形，始應先經觀察、勒戒或強制戒治程序。倘
    被告於5 年內已再犯，經依法追訴處罰，縱其第3 次（或第
    3 次以上）再度施用毒品之時間，在初犯經觀察、勒戒或強
    制戒治執行完畢釋放5 年以後，已不合於「5 年後再犯」之
    規定，且因已於「5 年內再犯」，顯見其再犯率甚高，原實
    施觀察、勒戒或強制戒治，已無法收其實效，即應依該條例
    第10條處罰（最高法院95年第7 次刑事庭會議決定意旨、95
    年度台非字第65號刑事判決意旨參照）。查被告前於87年間
    因施用毒品案件，經臺灣板橋地方法院以87年度毒聲字第72
    74號裁定送觀察、勒戒後，認有繼續施用毒品之傾向，經臺
    灣板橋地方法院以90年度毒聲字第1222號裁定令入戒治處所
    強制戒治，嗣經臺灣板橋地方法院以90年度毒聲字第3382號
    裁定停止強制戒治付保護管束，於91年3 月21日保護管束期
    滿視為已執行完畢，經臺灣板橋地方法院檢察署於91年5 月
    15日以91年度戒毒偵字第253 號不起訴處分確定。嗣於前開
    觀察、勒戒及強制戒治執行完畢後5 年內，復基於施用第二
    級毒品安非他命之概括犯意，自94年6 月初某日起至同年10
    月3 日止，在其位於臺北市○○區○○街2 段11號8 樓之22
    住處、桂林路88號5 樓、隆昌街39號5 樓502 室、三水公園
    廁所內、康定路賓館等處，連續施用第二級毒品安非他命多
    次，並經本院以94年度易字第1093號判決判處有期徒刑6 月
    確定，此有本院院內索引卡紀錄表報表、臺灣高等法院被告
    前案紀錄表、各1 紙在卷足參，其於觀察、勒戒及強制戒治
    執行完畢釋放後5 年內有再犯施用毒品之情事，揆諸上揭說
    明，雖本次施用海洛因犯行距初犯經觀察、勒戒及強制戒治
    執行完畢釋放日已逾5 年，仍應依毒品危害防制條例第23條
    第2 項之規定予以處罰。本件被告施用毒品之犯行，事證明
    確，應予依法論科。
四、查海洛因、甲基安非他命分別係毒品危害防制條例第2 條第
    2 項第1 款、第2 款所稱之第一級、第二級毒品，不得非法
    持有、施用。核被告所為，係犯毒品危害防制條例第10條第
    1 項之施用第一級毒品罪、同條例第10條第2 項之施用第二
    級毒品罪。其施用第一級、第二級毒品前後，持有海洛因、
    甲基安非他命之低度行為，應為施用之高度行為所吸收，不
    另論罪。被告所犯上開2 罪，犯意各別，行為互殊，應予分
    論併罰。被告前因違反毒品危害防制條例案件，經本院以94
    年度易字第1093號判決判處有期徒刑6 月確定，另於同年間
    因竊盜案件，經臺灣高等法院以95年度上易字第526 號判決
    判處有期徒刑1 年6 月確定，嗣經臺灣板橋地方法院以95年
    度聲字第1626號裁定定應執行有期徒刑1 年11月確定，並依
    中華民國96年度罪犯減刑條例各減為有期徒刑9 月、3 月，
    定應執行有期徒刑11月又15日確定，於96年7 月16日執行完
    畢出監，有臺灣高等法院被告前案紀錄表1 份在卷可參，其
    受有期徒刑之執行完畢後，5 年以內故意再犯本件有期徒刑
    以上之罪，為累犯，應依刑法第47條第1 項之規定，加重其
    刑。爰審酌被告經觀察、勒戒及強制戒治後，仍不知戒惕，
    無視於毒品對於自身健康之戕害及國家對於杜絕毒品犯罪之
    禁令，多次施用毒品，惡性非輕，然念及坦承犯行及所犯為
    自戕行為等一切情狀，分別量處如主文所示之刑，並定其應
    執行刑，以示懲儆。扣案之吸食器1 組，為被告所有供施用
    第二級毒品甲基安非他命所用之物，此經被告供明在卷，惟
    檢察官並未舉證為違禁物，爰依刑法第38條第1 項第2 款沒
    收。
據上論斷，應依刑事訴訟法第273 條之1 第1 項、第284 條之1
、第299 條第1 項前段，毒品危害防制條例第10條第1 項、第2
項，刑法第11條前段、第47條第1 項、第51條第5 款、第38條第
1 項第2 款，判決如主文。
本案經檢察官郭昭吟到庭執行職務。
中    華    民    國    97    年    11    月    24    日
                  刑事第十八庭  法  官  林芳華
以上正本證明與原本無異。
如不服本判決應於收受本判決後10日內向本院提出上訴書狀，並
應敘述具體理由，如未敘述上訴理由者，應於上訴期間屆滿後20
日內補提理由書狀於本院（均須按他造當事人之人數附繕本）「
切勿逕送上級法院」。
                                書記官  林鈴芬
中    華    民    國    97    年    11    月    24    日
附錄本案論罪科刑法條
毒品危害防制條例第10條第1項
施用第一級毒品者，處 6 月以上 5 年以下有期徒刑。


司法院資訊處製作；財團法人民間司法改革基金會備份。
